臺灣高等法院刑事判決　　　　　　　　96年度交上訴字第29號
上　訴　人
即　被　告　甲○○
上列上訴人因公共危險等案件，不服臺灣板橋地方法院95年度交
訴字第84號，中華民國95年12月29日第一審判決（起訴案號：臺
灣板橋地方法院檢察署95年度偵字第8366號），提起上訴，本院
判決如下：
    主  文
上訴駁回。
    事  實
一、甲○○曾因竊盜及公共危險等罪，經本院各判處有期徒刑3
    月、5年，應執行有期徒刑5年2月確定，嗣於90年1月21日假
    釋出獄，甫於92年4月9日假釋期滿，假釋期滿未經撤銷，其
    未執行之刑以已執行完畢論。詎其仍不知悔改，平日以駕駛
    營業用小客車載送乘客，為從事駕駛業務之人，於94年8 月
    29日凌晨3時30分許，駕駛其向名全交通有限公司所承租之
    車牌號碼742-CK號營業用小客車，沿臺北縣泰山鄉○○路行
    駛，行經楓江路與新五路交岔路口時，本應注意汽車行駛時
    ，駕駛人應注意車前狀況，並隨時採取必要之安全措施，而
    依當時之一切情況，並無不能注意之情事，竟疏未注意車前
    狀況，致撞擊在該同向交岔路口前方，遇紅燈停車，適燈號
    轉換為綠燈，正欲起駛，由乙○○所騎乘之車牌號碼為BPT-
    381號重型機車，致乙○○人車倒地，受有胸部挫傷、左足
    踝挫傷之傷害。詎甲○○於駕車肇事致乙○○受傷後，竟未
    停車查看，並救護傷患，或報請警察及救護單位前來處理，
    反而逕自駕車右轉新台五路往新莊方向逃逸。嗣因乙○○記
    下車號，並報警處理，始循線查獲。
二、案經乙○○訴由臺北縣警政府察局新莊分局報請臺灣板橋地
    方法院檢察署檢察官檢察官偵查起訴。
    理  由
一、本件上訴人即被告甲○○所犯公共危險等罪，均非死刑、無
    期徒刑、最輕本刑為三年以上有期徒刑之罪，或非高等法院
    管轄第一審之案件，被告就被訴事實為有罪之陳述，經本院
    合議庭認合於新修正刑事訴訟法第273條之1之規定，裁定進
    行簡式審判程序，合先敘明。
二、上揭犯罪事實，業據被告甲○○供承不諱，核與告訴人乙○
    ○指訴情節相合，復有道路交通事故調查報告表(一)、(二)各1
    紙、現場及機車照片10張、診斷證明書1紙、租車合約書1紙
    等附卷可稽（見偵卷第16頁、第17頁、第22頁至第29頁），
    是被告自白核與事實相符，堪予採信。
三、按汽車行駛時，駕駛人應注意車前狀況，並隨時採取必要之
    安全措施，道路交通安全規則第94條第3 項定有明文。被告
    為職業駕駛人，自應遵守上開規定，而肇事當時天候晴、夜
    間有照明、路面為柏油、乾燥、無障礙物、無缺陷、視距良
    好 (見道路交通事故調查報表(一)所記)等客觀情況下，並無
    不能注意之情形，竟疏未注意車前狀況而肇禍，自應負過失
    責任，且被告之過失行為與告訴人乙○○之傷害間，顯有相
    當因果關係，被告過失致人受傷之犯行洵堪認定。又被告既
    然係駕駛營業小客車從後撞擊前方騎乘機車之告訴人，致告
    訴人人車倒地，衡情，當可得知會造成告訴人受傷，則被告
    於肇事後即駕車離去，棄已受傷之告訴人乙○○於不顧，其
    主觀上有肇事逃逸之故意甚明，故其駕駛動力交通工具肇事
    致人受傷而逃逸之犯行亦堪認定。
  綜上本件事證明確，被告犯行堪以認定，應依法論科。
四、按行為後法律有變更者，適用行為時之法律。但行為後之法
    律有利於行為人者，適用最有利於行為人之法律，刑法第2
    條第1項定有明文（刑法第2條係規範行為後法律變更所生新
    舊法律比較適用之準據法，是刑法第2條本身雖經修正，但
    該條文既屬適用法律之準據法，本身尚無比較新舊法之問題
    ，應逕適用裁判時之刑法第2條規定以決定適用之刑罰法律
    ）。又比較時應就罪刑有關之共犯、未遂犯、想像競合犯、
    牽連犯、連續犯、結合犯，以及累犯加重、自首減輕暨其他
    法定加減（如身分加減）與加減例等一切規定，綜其全部罪
    刑之結果而為比較。再從刑附屬於主刑，除法律有特別規定
    者外，依主刑所適用之法律（最高法院95年第8次刑事庭會
    議決議參照）。查被告行為後，刑法業於94年2月2日修正公
    布，並自95年7月1日起生效施行，茲就比較情形分述如下：
  (一)刑法第284條第2項之業務過失傷害罪，雖未修正，然刑法第
    33 條第5款有關罰金之最低數額部分，刑法分則編各罪所定
    罰金之貨幣單位原為銀元，修正前刑法第33條第5款規定：
    「罰金：（銀元）1元以上」，而銀元與新臺幣間之折算，
    依現行法規所定貨幣單位折算新臺幣條例規定，以銀元1元
    折算新臺幣3元；修正後刑法第33條第5款則規定：「罰金：
    新臺幣1千元以上，以百元計算之」；經比較修正前、後之
    規定，修正後刑法第33條第5款所定罰金之最低數額，較之
    修正前提高，自以修正前刑法第33條第5款規定有利於被告
    。
  (二)被告行為後，刑法第47條亦修正，修正前刑法第47條規定：
    「受有期徒刑之執行完畢，或受無期徒刑或有期徒刑1部之
    執行而赦免後，5年以內再犯有期徒刑以上之罪者，為累犯
    ，加重本刑至2分之1。」，修正後刑法第47條規定：「受徒
    刑之執行完畢，或1部之執行而赦免後，5年以內故意再犯有
    期徒刑以上之罪者，為累犯，加重本刑至2分之1。第98條第
    2項關於因強制工作而免其刑之執行者，於受強制工作處分
    之執行完畢或1部之執行而免除後，5年以內故意再犯有期徒
    刑以上之罪者，以累犯論。」；就本件被告之情形，依修正
    後刑法第47條之規定，業務過失傷害罪部分不構成累犯，經
    比較修正前、後之規定，自以修正後之規定較有利於被告。
  (三)又刑法第51條數罪併罰之規定，其中第5款原規定：「宣告
    多數有期徒刑者，於各刑中之最長期以上，各刑合併之刑期
    以下，定其刑期。但不得逾20年」，修正後則規定：「宣告
    多數有期徒刑者，於各刑中之最長期以上，各刑合併之刑期
    以下，定其刑期。但不得逾30年」，經比較修正前、後之規
    定，修正後之規定，係將多數有期徒刑之合併定其應執行刑
    上限，由20年提高為30年，就本件被告而言，修正後之刑法
    第51條第5款並未較有利於被告。
  (四)綜合上述各條文修正前後之比較後，就本件被告而言，修正
    後之刑法及刑法施行法等相關法律規定對被告較為有利，揆
    諸前揭刑法第2條第1項後段規定，即應適用修正後之刑法相
    關規定。
五、核被告甲○○所為，係犯刑法第284條第2項前段之業務過失
    傷害罪及同法第185條之4之駕駛動力交通工具肇事，致人受
    傷而逃逸罪。按上開駕駛動力交通工具肇事，致人受傷而逃
    逸罪，係遺棄罪之特別規定，係屬法規競合（最高法院88年
    度台上第7396號判決參照），應依刑法第185條之4之駕駛動
    力交通工具肇事，致人受傷而逃逸罪處罰。又被告所犯上開
    2罪間，犯意各別，所犯構成要件互殊，應分論併罰。末查
    ，被告有如事實欄所載之論罪科刑及執行情形，此有本院被
    告前案紀錄表在卷可查，其於有期徒刑執行完畢後，5年內
    故意再犯本件有期徒刑以上之肇事致人受傷而逃逸罪，為累
    犯，就肇事致人受傷而逃逸罪部分，應依刑法第47 條第1項
    之規定加重其刑。原審審酌被告素行不佳，過失程度、肇事
    後猶駕車逃逸，犯罪所生之危害非輕，及被告事後否認犯行
    ，且並未與告訴人乙○○達成民事和解，賠償損害，犯後態
    度欠佳等一切情狀，依刑法第2條第1項後段、第185條之4、
    第284條第2項前段、第47條第1項、第51條第5款規定，判決
    被告業務過失傷害罪處有期徒刑四月、又肇事逃逸罪處有期
    徒刑十月，並定其應執行刑為有期徒刑一年，資為懲儆。認
    事用法及量刑均無不合，被告上訴意旨指摘原審量刑過重，
    非有理由，應予駁回。
據上論斷，應依刑事訴訟法第368條，判決如主文。
本案經檢察官張啟彬到庭執行職務。
中　　華　　民　　國　　96　　年　　5 　　月　　29　　日
　　　　　　　　　刑事第十六庭  審判長法　官  葉騰瑞
　　　　　　　　　　　　　　　　　    法　官  吳鴻章
　　　　　　　 　 　　　　　　　　　　法　官  楊貴雄
以上正本證明與原本無異。
肇事逃逸部分如不服本判決，應於收受送達後十日內向本院提出
上訴書狀，其未敘述上訴之理由者並得於提起上訴後十日內向本
院補提理由書（均須按他造當事人之人數附繕本）。
其餘部分不得上訴。
                                      書記官  林淑貞
中　　華　　民　　國　  96　 年　 　5　 　月　　30　　日
附錄：本案論罪科刑法條全文
刑法第185條之4：
駕駛動力交通工具肇事，致人死傷而逃逸者，處6 月以上5 年以
下有期徒刑。
刑法第284條第2項
從事業務之人，因業務上之過失傷害人者，處1 年以下有期徒刑
、拘役或1 千元以下罰金，致重傷者，處3 年以下有期徒刑、拘
役或2 千元以下罰金。
